臺灣基隆地方法院基隆簡易庭小額民事判決
原　　　告　誠第一資產管理股份有限公司
法定代理人　甲○○
訴訟代理人　丁○○
　　　　　　戊○○
被　　　告　丙○○
訴訟代理人　乙○○
上列當事人間請求清償債務事件，本院於民國96年4月18日言詞
辯論終結，判決如下：
    主  文
被告應給付原告新臺幣萬玖仟伍佰伍拾壹元，及自民國九十六
年二月三日起至清償日止，按週年百分之五計算之利息。
原告其餘之訴駁回。
訴訟費用新臺幣壹仟元由被告負擔。
本判決命被告給付部分，得假執行。
    事實及理由
一、按訴狀送達後，原告不得將原訴變更或追加他訴，但擴張或
    減縮應受判決事項之聲明者，不在此限，民事訴訟法第 255
    條第1項第3款定有明文。本件原告起訴主張被告應給付原告
    新臺幣（下同）47,551 元，及自民國95年7月25日起至清償
    日止，按週年百分之5 計算之利息；嗣於本院審理時，聲明
    變更上開請求金額為39,551元，及自95 年10月6日起至清償
    日止，按週年百分之5 計算之利息，核屬應受判決事項聲明
    之擴張與減縮，於法並無不合，應先敘明。
二、原告起訴主張：
（一）被告於民國89 年9月26日向訴外人臺灣大哥大股份有限公
      司（下稱臺灣大哥大公司）申請租用0000-000-000門號使
      用，截至95 年5月18日止被告尚積欠臺灣大哥大公司行動
      電話使用費115,969元未清償，嗣臺灣大哥大公司於95年7
      月24日將部分上開對被告之債權47,551元讓與予原告，為
      此提起本訴，請求被告給付39,551元及自95年10月6日起
      至清償日止之法定遲延利息等情。
（二）對被告抗辯之陳述略以：
   1、利害關係人依民法第74條第1 項聲請法院撤銷其法律行為
      或減輕其給付，應於法律行為後一年內為之，同條文第 2
      項亦定有明文。被告於89 年9月26日即簽立行動電話服務
      申請書，竟迄本件訴訟中始聲請撤銷前開法律行為，顯已
      逾一年除斥期間；且被告應就其合於民法第74 條第1項之
      主客觀要件負舉證責任。
   2、電信費用分為月租費及通話費二部分。月租費性質為租金
      之一種，依民法第126 條規定，其請求權時效為五年。通
      話費為使用行動電話業者通信設備之對價，使用者係依雙
      方所訂定之契約有使用通信設備之權利，行動電話業者亦
      可依據契約按使用之時間向使用者收取費用，使用通信設
      備是否民法第127條第8款所稱之代價？查以該款意旨觀之
      ，須為商人、製造人、手工業人所供給之商品及產物之代
      價，本件因契約所生之通話費，係按當月相對人撥打電話
      之時數再按月予以計費，與商人、製造人、手工業人所供
      給之商品及產物之代價有別，是本件通話費部分仍應適用
      民法第12 5條規定之15年請求權時效；又被告申請行動電
      話服務後，陸續皆有繳款，最後繳款日為95年10月5日，
      而消滅時效因請求、承認、起訴而中斷。所謂承認，指義
      務人向請求權人表示是認其請求權存在之觀念通知而言，
      又承認不以明示為限，默示的承認，如請求緩期清償、支
      付利息等，亦有承認之效力（最高法院51年度臺上字第
      1216 號判例參照），被告前開繳款動作為默示承認之一
      種，消滅時效亦因而中斷，故被告關於請求權之抗辯，為
      無理由。
三、被告則抗辯略以：被告係領有殘障手冊之輕度智障患者，原
    告未於提供被告電信服務前審核消費者即被告之辨識能力、
    經濟狀況等情狀，致令被告於無法自制之情形下於短短2 個
    月期間內撥打遠高於一般人正常使用之鉅額消費，被告依民
    法第74條請求撤銷本件法律行為或減輕被告本件之給付；被
    告向原告申請使用之上述門號，自89年9月26日起使用約僅2
    個月後即不再使用，原告遲至96年2 月間始提起本訴，已罹
    於民法第127條規定之2年請求權時效，被告得拒絕給付；縱
    認被告確應為給付，請求以每月繳付2,000 元分期清償等語
    ，資為抗辯。
四、上開原告主張之事實，業據提出行動電話服務申請書、行動
    電話業務服務契約、電信費帳單、債權讓與證明書、帳單明
    細表及附件（均影本）等件為證，核屬相符，應堪信為真實
    。至被告雖以上揭情詞置辯，惟按法律行為，係乘他人之急
    迫、輕率或無經驗，使其為財產上之給付或為給付之約定，
    依當時情形顯失公平者，法院得因利害關係人之聲請，撤銷
    其法律行為或減輕其給付，前項聲請，應於法律行為後一年
    內為之，民法第74條定有明文；次按商人、製造人、手工業
    人所供給之商品及產物之代價，其請求權，因二年間不行使
    而消滅，民法第127條第8款亦有明文；關於電信服務為電信
    業者提供之商品，而電話費為其提供商品之代價，則對用戶
    之電話費請求權，應有民法第127條第8款二年短期時效之適
    用；又消滅時效因請求、承認、起訴而中斷，所謂承認，指
    義務人向請求權人表示是認其請求權存在之觀念通知而言，
    又承認不以明示為限，默示的承認，如請求緩期清償、支付
    利息等，亦有承認之效力（臺灣高等法院暨所屬法院91年法
    律座談會民事類提案第4號審查意見、最高法院51年臺上字
    第1216號判例意旨參照）。查前開契約係兩造於89年9月26
    日簽訂，有行動電話服務申請書影本1紙附卷可稽，被告迄
    於本訴方為前開聲請，顯已逾民法第74條第2項所規定一年
    之除斥期間，是被告此項抗辯並無足採。次查，臺灣大哥大
    公司因系爭電信服務契約對被告所生之請求權之消滅時效，
    依前揭說明，應適用民法第127條第8款之規定，惟據原告提
    出之帳款明細表及附件影本「付款日期」欄所載，被告於95
    年10月5日仍有繳交帳款現金2,000元，該被告清償之舉，即
    生中斷消滅時效進行之效力，是
    本件原告系爭請求權仍未罹於消滅時效，被告此項拒絕給付
    之抗辯，亦屬無據，要無可採。
五、末按給付無確定期限者，債務人於債權人得請求給付時，經
    其催告而未為給付，自受催告時起，負遲延責任，其經債權
    人起訴而送達訴狀，或依督促程序送達支付命令，或為其他
    相類之行為者，與催告有同一之效力；遲延之債務，以支付
    金錢為標的者，債權人得請求依法定利率計算之遲延利息；
    應付利息之債務，其利率未經約定，亦無法律可據者，週年
    利率為百分之五，民法第229條第2項、第233條第1項、第20
    3條分別定有明文。本件原告請求自95年10月6日起至清償日
    止，按週年百分之5 計算之利息，惟本件被告應為之給付無
    確定期限，原告對被告之起訴狀繕本（即隨因被告異議而視
    為起訴狀之支付命令聲請狀）之送達，依上開法條規定，與
    催告有同一效力，則原告請求被告自起訴狀繕本送達翌日即
    96 年2月3日起至清償日止，按週年百分之5計算之法定遲延
    利息，於法仍屬有據，至逾此範圍之法定利息部分，則無依
    據，應予駁回。
六、從而，原告請求被告給付如主文第1 項所示之金額及法定遲
    延利息，為有理由，應予准許；至逾此範圍之請求，則無理
    由，應予駁回。
七、依民事訴訟法第436條之23、第436條第2項、第79條、第436
    條之19第1項、第436條之20規定，判決如主文。
中　　華　　民　　國　　96　　年　　4 　　月　　27　　日
　　              基隆簡易庭法　官　徐世禎
以上正本係照原本作成。
對於本件判決如有不服，應於收受送達後20日內向本院提出上訴
書狀，上訴於本院合議庭，並按他造當事人之人數附具繕本。
當事人之上訴，非以判決違背法令為理由不得為之，上訴狀應記
載上訴理由，表明下列各款事項：
(一)原判決所違背之法令及其具體內容。
(二)依訴訟資料可認為原判決有違背法令之具體事實。
中　　華　　民　　國　　96　　年　　4 　　月　　27　　日
                            書記官　賴敏慧
